---
title: "main"
format: html
editor: source
---

```{r}
data = read.csv('../data/financial_news.csv') # Otra vez pandilla, no tocar esta ruta 
```

```{r}
# no correr si ya están instalados: 
install.packages("tidytext")
install.packages("naivebayes")
install.packages("Matrix")
install.packages("caret")
```

```{r}
library(tidyverse)
library(tidytext)
library(naivebayes)
library(Matrix)
library(caret)
```

✏️ Carguen el conjunto de datos en R. Exploren la distribución de la variable objetivo (nivel de impacto). Para facilitar el modelado inicial o evitar desbalances severos, pueden simplificar el problema recodificando la variable a dos categorías (por ejemplo, Impacto Alto vs Impacto Otro/Bajo) con ayuda de la función case_when().

```{r}
table(data$Impact_Level)
```

```{r}
data_clean <- data %>%
  mutate(
    doc_id = row_number(),
    impact_class = factor(case_when(
      Impact_Level %in% c("High", "Alto") ~ "Alto",
      TRUE ~ "Otro/Bajo"
    ), levels = c("Alto", "Otro/Bajo")) 
  )
```

```{r}
table(data_clean$impact_class)
```

✏️ Utilicen la función unnest_tokens() del paquete tidytext para descomponer los titulares de noticias en palabras individuales. Remuevan las palabras comunes en inglés (stop words) utilizando el dataset integrado stop_words. Construyan la matriz de frecuencia de palabras (sparse matrix) donde cada renglón represente un titular y las columnas correspondan al vocabulario retenido.

```{r}
data(stop_words)

tokens <- data_clean %>%
  select(doc_id, Headline, impact_class) %>%
  unnest_tokens(word, Headline) %>%
  anti_join(stop_words, by = "word") %>%
  filter(!str_detect(word, "^[0-9]+$")) 
```

```{r}
word_counts <- tokens %>%
  count(doc_id, word, sort = TRUE)
```

```{r}
dtm <- word_counts %>%
  cast_sparse(row = doc_id, column = word, value = n)

doc_ids_retencion <- as.numeric(rownames(dtm))
y_vector <- data_clean$impact_class[data_clean$doc_id %in% doc_ids_retencion]
```
✏️ Dividan la matriz de datos en training y test set garantizando una separación aleatoria pero reproducible (fijen una semilla con set_seed()).

```{r}
set.seed(42)

train_indices <- createDataPartition(y_vector, p = 0.7, list = FALSE)

X_train <- dtm[train_indices, ]
y_train <- y_vector[train_indices]

X_test  <- dtm[-train_indices, ]
y_test  <- y_vector[-train_indices]
```

✏️ Utilicen la función naive_bayes() del paquete naivebayes para entrenar el modelo con el training set, prediciendo la categoría de impacto en función de la presencia/frecuencia de las palabras en los titulares y otros factores que consideren importantes.

```{r}
nb_model <- naive_bayes(
  x = as.matrix(X_train), 
  y = y_train, 
  laplace = 1
)

y_pred <- predict(nb_model, newdata = as.matrix(X_test))

matriz_eval <- confusionMatrix(data = y_pred, reference = y_test, positive = "Alto")
print(matriz_eval)
```
```{r}

#prediccion conjunto de prueba
y_pred <-predict(nb_model, newdata = as.matrix(X_test))

#matriz de confusion 
matriz_eval <- confusionMatrix(data = y_pred, reference = y_test, positive = "Alto")
print(matriz_eval)

#extraccion de metricas
accuracy  <- matriz_eval$overall["Accuracy"]
precision <- matriz_eval$byClass["Pos Pred Value"] 
recall    <- matriz_eval$byClass["Sensitivity"]   
f1_score  <- matriz_eval$byClass["F1"]


cat(sprintf("Accuracy:  %.4f\n", accuracy))
cat(sprintf("Precision: %.4f\n", precision))
cat(sprintf("Recall:    %.4f\n", recall))
cat(sprintf("F1-Score:  %.4f\n", f1_score))
```
El modelo actual presenta resultados contrastantes, realmente no se puede decir que es un modelo fiable en el mundo financiero ya que comete 300 falsos positvos y 125 falsos negativos. Apenas alcanza 50.7% de exactitud, el porcentjde presición (33.3%) solo sigue confirmando que puede arrojar preocupantes niveles de falsos positivos, auqnue en los niveles de sensibilidad es un poco más fiable a comparación de la presición, realmente tampoco presenta un buen porcentaje (54.5%) lo que también influye en la cantidad de falsos negativos dejando pasar por alto noticias de gran impacto. En recopilación con todo lo anteriormente mencionado el puntaje F1 de 41% solo confirma un balance muy pobre en la capacidad predictiva del modelo.

En el mundo de las inversiones, un falso negativo es significativamente más costoso y peligroso que un falso positivo. Cuando se generra un falso positivo el inversionista genera compras, ventas o rebalanceos en portafolios inncesarios y esto, aunque si conlleva consecuencias en la rentabilidad, la pérdida suele ser pequeña y transitoria. Por otro lado, un falso negativo pasa por alto noticias sumamente importantes, lo que provoca que el inversionista no reaccione a tiempo, omitiendo la activación de órdenes de contención de pérdidas, lo que conduce a la pérdida directa de capital o un costo de oportunidad. 


